【裁判字號】    92,交易,616
【裁判日期】    921224
【裁判案由】    過失傷害
【裁判全文】
臺灣板橋地方法院刑事判決                        九十二年度交易字第六一六號
    公  訴  人  臺灣板橋地方法院檢察署檢察官
    被      告  甲○○
右列被告因業務過失致死案件，經檢察官聲請簡易判決處刑（九十二年度偵字第一二
三九三號），本院認不得以簡易判決處刑，逕依簡式審判程序審理，判決如左：
    主  文
甲○○從事業務之人，因業務上之過失致人於死，處有期徒刑陸月，如易科罰金，以
參佰元折算壹日。緩刑參年。
    事  實
一、甲○○係營業大客車之司機，為從事駕駛業務之人，於民國九十二年四月六日上
    午十時四十分許，駕駛車號ＦＰ─九二九號營業大客車，沿臺北縣三峽鎮往臺北
    縣土城市方向行駛，途經臺北縣三峽鎮○○路○段一四０號前，應注意汽車超車
    時，後行車超越時，應顯示左方向燈並於前車左側保持半公尺以上之間隔超過，
    行致安全距離後，再顯示右方向燈駛入原行路線，詎其無不能注意之情形，竟疏
    未注意保持安全間隔，猶貿然超越同向由溫定達所騎乘三輪拼裝車（後載乙○○
    ），其所駕駛之營業大客車右後車輪輪弧因而擦撞三輪拼裝車的左後車角，致溫
    定達倒地，經送醫急救，溫定達因頭部鈍挫傷致顱內出血，延至九十二年四月六
    日上午十二時五十分不治死亡，乙○○則受有身體多處挫傷之傷害（業務過失傷
    害部分，業據告訴人乙○○撤回告訴，詳如後述）。甲○○並於肇事後，在有偵
    查犯罪職權之公務員查知其為犯人前，主動向接獲報案前來之臺北縣政府警察局
    三峽分局交通分隊警員陳述犯罪而接受裁判。
二、案經被害人溫定達之配偶乙○○訴由臺北縣政府警察局三峽分局報請臺灣板橋地
    方法院檢察署檢察官聲請簡易判決處刑，本院逕適用通常程序審理，而於準備程
    序進行中，被告就被訴事實為有罪之陳述，經告知被告簡式審判程序之旨，並聽
    取當事人之意見後，裁定進行簡式審判程序。
    理  由
一、右揭事實，業據被告甲○○迭於警訊、偵查及本院審理時坦承不諱，並經告訴人
    乙○○指訴綦詳，復有道路交通事故調查報告表（一）、（二）、道路交通事故
    現場圖、臺北縣政府警察局三峽分局偵辦案件勘查報告書及照片四十張附於偵查
    卷可按。又被害人溫定達確因本件車禍受有頭部鈍挫傷致顱內出血而死亡之情，
    亦經臺灣板橋地方法院檢察署檢察官率同法醫相驗屬實，有勘驗筆錄、相驗屍體
    證明書、驗斷書各一份及照片十張在卷可稽，而本件車禍經送請臺灣省臺北縣區
    車輛行車事故鑑定委員會鑑定，亦認被告駕駛營大客車超車未保持行車安全間隔
    為肇事原因，有該委員會九十二年六月二十日北鑑字第九二０六四二號函所附鑑
    定意見書一份附於偵查卷可供本院參酌。
二、按汽車超車時，後行車超越時，應顯示左方向燈並於前車左側保持半公尺以上之
    間隔超過，行致安全距離後，再顯示右方向燈駛入原行路線，道路交通安全規則
    第一０一條第五款定有明文。查被告駕車應遵守上揭規定，注意超車時與前車左
    側保持半公尺以上之間隔，而依其智識能力及當時情形均無不能注意之情事，乃
    竟疏未注意而肇事，被害人溫定達並因之死亡，被告之過失行為與被害人溫定達
    之死亡間顯有相當因果關係甚明。本件事證明確，被告犯行洵堪認定，應予依法
    論處。
三、按刑法第二百七十六條第二項所謂「業務」，係指以反覆同種類之行為為目的之
    社會活動而言，又從事業務之人，對於一定危險之認識能力，較一般人為強，故
    法律上課以較高之注意義務，易言之，其避免發生一定危險之期待可能性亦較常
    人為高，故其違反注意義務之可責性自亦較重。本件被告係營業大客車司機，為
    其所自承，其係從事駕駛業務之人甚明，核其所為係犯刑法第二百七十六條第二
    項之業務過失致人於死罪。又本件車禍發生後，由警察勤務中心轉至臺北縣政府
    警察局三峽分局交通分隊之資料並未報明肇事人姓名，而該所警員前往本案現場
    處理時，被告在場並當場承認為當事人，有臺北縣政府警察局三峽分局交通分隊
    報告書一份附於相驗卷可憑，則被告於其犯罪未發覺前，向臺北縣政府警察局三
    峽分局交通分隊警員自承犯罪之事實，並為願受裁判之表示，應依刑法第六十二
    條前段自首之規定減輕其刑。爰審酌被告因一時不慎，致有本件犯行，肇事後並
    未逃逸，坦承犯行，且已與告訴人達成民事和解，此經告訴人乙○○於偵查中陳
    明無訛，犯後態度堪稱良好等一切情狀，量處如主文所示之刑，並諭知易科罰金
    之折算標準，以示懲儆。又被告未曾受有期徒刑以上刑之宣告，有臺灣高等法院
    檢察署刑案紀錄簡覆表一份附卷可按，其因一時不慎，致罹本件犯行，經此偵審
    教訓自應知所警惕，信無再犯之虞，是所宣告之刑，本院認以暫不執行為適當，
    併予緩刑三年，以勵自新。
四、至被告甲○○因前揭駕駛營業大客車之過失行為，致被害人溫定達所騎乘三輪拼
    裝車上乘客即告訴人乙○○受有身體多處挫傷部分，雖未據公訴人起訴，惟此部
    分與起訴部分有想像競合犯之裁判上一罪關係，基於審判不可分原則，本院自得
    一併予以審究，又按告訴乃論之罪，告訴人於第一審辯論終結前得撤回其告訴，
    刑事訴訟法第二百三十八條第一項定有明文，查告訴人乙○○告訴被告甲○○業
    務過失傷害部分，被告應係觸犯刑法第二百八十四條第一項前段之罪，依同法第
    二百八十七條前段之規定，須告訴乃論。茲據告訴人乙○○於本院審理時具狀撤
    回告訴，有撤回告訴狀一件在卷可憑，依照首開說明，就被告所涉業務過失傷害
    部分，本應為不受理之諭知，惟此部分與前揭論罪部分，既有裁判上一罪之想像
    競合犯關係，爰不另為不受理之諭知。
據上論斷，應依刑事訴訟法第四百五十二條、第二百七十三條之一第一項、第二百九
十九條第一項前段，刑法第二百七十六條第二項、第六十二條前段、第四十一條第一
項前段、第七十四條第一款，罰金罰鍰提高標準條例第一條前段、第二條，判決如主
文。
本案經檢察官徐名駒提起公訴，由檢察官張云綺到庭執行職務。
中      華      民      國    九十二    年     十二     月    二十四    日
                                    臺灣板橋地方法院交通法庭
                                        法  官  葉  靜  芳
右正本證明與原本無異。
如不服本判決，應於判決送達後十日內，向本院提出上訴狀。
                                        書記官   陳  昭  綾
中      華      民      國    九十二    年     十二     月    二十五    日
附錄本案論罪科刑法條：
刑法第二百七十六條第二項
刑法第二百七十六條
因過失致人於死者，處二年以下有期徒刑、拘役或二千元以下罰金。
從事業務之人，因業務上之過失犯前項之罪者，處五年以下有期徒刑或拘役，得併科
三千元以下罰金。


司法院資訊處製作；財團法人民間司法改革基金會備份。
